臺灣臺中地方法院民事判決　九十二度訴字第二八四○號
　　原　　　告　丙○○
　　　　　　　　甲○○
　　被　　　告　乙○○
　　　　　　　　　　　　　明）.
右當事人間請求清償借款事件，本院於九十三年二月四日言詞辯論終結，判決如下：
    主    文
被告應給付原告丙○○新台幣壹佰零肆萬捌仟伍佰元，及其中新台幣玖拾萬元自民國
九十二年十一月二十八日起至清償日止，按週年利率百分之五計算之利息。
被告應給付原告甲○○新台幣柒拾伍萬元及自民國九十三年十二月十日起至清償日止
，按週年利率百分之五計算之利息。
原告其餘之訴駁回。
訴訟費用由被告負擔。
本判決原告丙○○勝訴部分於原告丙○○以新台幣拾伍萬元為被告供擔保後，得假
執行。
本判決原告甲○○勝訴部分於原告甲○○以新台幣貳拾伍萬元為被告供擔保後，得假
執行。
原告其餘假執行之聲請駁回。
    事    實
甲、原告方面：
一、聲明：
（一）被告應給付原告丙○○新台幣（下同）一百零四萬八千五百元，及自民國九十
      二年十一月二十八日起至清償日止，按週年利率百分之五計算之利息。
（二）如主文第二項所示。
（三）原告願供擔保請准宣告假執行。
二、陳述：
（一）被告於民國九十一年八月間向原告丙○○借款九十萬元，約定清償期為九十二
      年十一月二十七日，並開立面額九十萬元如附表編號一及編號二之支票及本票
      各一紙以擔保清償，同時約定每月利息一萬三千五百元，並開立如附表編號三
      至十三之自九十一年十二月二十七日起至九十二年十月二十七日止以每月二十
      七日為發票日之支票各一紙共十一紙以清償利息，詎自九十一年十二月二十七
      日起至九十二年八月二十七日止之支票九紙經原告屆期提示，均遭退票，顯見
      被告並無清償之意，爰依消費借貸契約之法律關係，請求被告清償前揭借款本
      金及利息共計一百零四萬八千五百元，並自九十二年十一月二十八日起至清償
      日止，按週年利率百分之五計算之利息。又上開債務有部分於起訴時尚未到期
      ，依民事訴訟法第二百四十六條規定，提起將來給付之訴。
（二）被告於九十一年二月間向原告甲○○借款七十五萬元，約定於九十二年三月二
      十日清償，並開立如附表編號十四之發票日九十一年二月二十六日，到期日九
      十二年三月二十日之同額本票一紙，惟屆清償期後，被告避不見面，致原告甲
      ○○催討無門，爰依消費借貸契約之法律關係，請求被告清償借款七十五萬元
      及自起訴狀繕本送達翌日起至清償日止，按週年利率百分之五計算之利息。
三、證據：提出面額九十萬元之支票一紙及面額九十萬元本票（影本）一紙、面額一
    萬三千五百元之支票十一紙、退票理由單九紙、面額七十五萬元之本票一紙為證
    。
乙、被告方面：
  被告未於言詞辯論期日到場，亦未提出書狀作何聲明或陳述。
    理    由
一、本件被告未於言詞辯論期日到場，無民事訴訟法第三百八十六條所列各款情形，
    依原告之聲請，由其一造辯論而為判決。
二、按訴狀送達後，原告不得將原訴變更或追加他訴。但擴張或減縮應受判決事項之
    聲明者，不在此限，民事訴訟法第二百五十五條第一項第三款定有明文。查本件
    原告丙○○係起訴請求被告應給付一百零三萬五千元及自九十二年十一月二十八
    日起至清償日止，按週年利率百分之五計算之利息，嗣變更其聲明如原告聲明第
    一項所示，核係擴張其應受判決事項之聲明，於法並無不合，合先敘明。
三、原告主張本件依民事訴訟法第二百四十六條提起將來給付之訴云云，惟查，原告
    請求被告給付之借款債務，於本件九十三年二月四日言詞辯論終結日時，均已屆
    期，已非將來之給付，原告本得請求被告給付，附此說明。
四、原告主張被告於九十一年八月間向原告丙○○借款九十萬元，約定清償期為九十
    二年十一月二十七日，並開立如附表編號一、二之面額九十萬元之支票及本票各
    一紙以擔保清償，同時約定每月利息一萬三千五百元，並開立如附表編號三至十
    三之自九十一年十二月二十七日起至九十二年十月二十七日止以每月二十七日為
    發票日之支票各一紙共十一紙以清償利息，詎自九十一年十二月二十七日起至九
    十二年八月二十七日止之支票九紙經原告屆期提示，均遭退票；又被告於九十一
    年二月間向原告甲○○借款七十五萬元，約定於九十二年三月二十日清償，並開
    立如附表編號十四之發票日九十一年二月二十六日，到期日九十二年三月二十日
    之同額本票一紙等事實，業據原告提出面額九十萬元之支票及本票各一紙、面額
    一萬三千五百元之支票十一紙、退票理由單九紙、面額七十五萬元之本票一紙為
    證。被告則未到場或提出書狀答辯以供斟酌，應認原告等主張為可採信。
五、按稱消費借貸者，謂當事人一方移轉金錢或其他代替物之所有權於他方，而約定
    他方以種類、品質、數量相同之物返還之契約。民法第四百七十四條第一項定有
    明文。次按應付利息之債務，其利率未經約定，亦無法律可據者，週年利率為百
    分之五，又按利息不得滾入原本再生利息，但當事人以書面約定，利息遲付逾一
    年後，經催告而不償還時，債權人得將遲付之利息滾入原本者，依其約定。前項
    規定，如商業上另有習慣者，不適用之。同法第二百零三條、第二百零七條分別
    定有明文。是原告甲○○除請求被告給付上開借款本金外，併請求被告應就上開
    本金自起訴狀繕本送達翌日起至清償日止按週年利率百分之五計付利息，為有理
    由。另查被告向原告丙○○借款九十萬元，約定九十二年十一月二十七日清償，
    並約定按月給付利息一萬三千五百元，並開立以九十一年十二月起至九十二年十
    月止每月二十七日為發票日之支票各一紙以給付各月之利息，迄九十二年十一月
    二十七日止，共欠本金及利息一百零四萬八千五百元，是原告丙○○請求被告返
    還前開本金及及利息，自有理由，惟原告丙○○就上開金額其中利息合計十四萬
    八千五百元部分，亦請求被告應給付自九十二年十一月二十八日起至清償日止按
    週年利率百分之五計算之遲延利息，即係就兩造約定之利息金額再予請求計算遲
    延利息，然原告丙○○並未主張及舉證證明其與被告間有以書面約定利息遲付逾
    一年後，經催告而不償還時，債權人得將遲付之利息滾入原本，或商業上另有習
    慣，是依前開民法第二百零七條之規定，原告丙○○就上開利息十四萬八千五百
    元部分，自不得再請求被告給付按年利率百分之五計算之遲延利息，其此部分之
    請求，即屬無據。
六、從而，原告依消費借貸之法律關係，請求被告給付原告丙○○一百零四萬八千五
    百元及其中九十萬元自約定之清償期翌日即九十二年十一月二十八日起至清償日
    止按週年利率百分之五計算之利息；及給付原告甲○○七十五萬元及自起訴狀繕
    本送達翌日即九十三年一月八日起至清償日止按週年利率百分之五計算之利息，
    為有理由，應予准許，原告其餘請求，即屬無據，應予駁回。
七、原告陳明願供擔保，聲請宣告假執行，經核其勝訴部份，合於法律規定，爰酌定
    相當之擔保金額宣告之；其餘假執行之聲請，因該部份訴之駁回而失所依據，應
    予駁回。
八、結論：本件原告之訴為一部有理由，一部無理由，依民事訴訟法第三百八十五條
    第一項前段、第七十九條、第三百九十條第二項，判決如主文。
中　　　華　　　民　　　國　　九十三　　年　　　二　　　月　　十八　　　日
                                      臺灣臺中地方法院民事第三庭
~B法　　　官　張瑞蘭
~FO
附表：
┌──┬──────┬────┬────┬────┬────┬──────┐
│編  │付  款  人  │發票日  │到期日  │金  額  │票  號  │  備  註    │
│號  │            │        │        │新台幣  │        │            │
├──┼──────┼────┼────┼────┼────┼──────┤
│１  │美商花旗銀行│92.11.27│        │900,000 │0000000 │  支  票    │
│    │台中分行    │        │        │        │        │            │
├──┼──────┼────┼────┼────┼────┼──────┤
│２  │            │91.8.15 │92.11.27│900,000 │0000000 │  本  票    │
├──┼──────┼────┼────┼────┼────┼──────┤
│３  │美商花旗銀行│91.12.27│        │13,500  │0000000 │  支  票    │
│    │台中分行    │        │        │        │        │            │
├──┼──────┼────┼────┼────┼────┼──────┤
│４  │同右        │92.1.27 │        │13,500  │0000000 │  支   票   │
├──┼──────┼────┼────┼────┼────┼──────┤
│５  │同右        │92.2.27 │        │13,500  │0000000 │  支   票   │
├──┼──────┼────┼────┼────┼────┼──────┤
│６  │同右        │92.3.27 │        │13,500  │0000000 │  支   票   │
├──┼──────┼────┼────┼────┼────┼──────┤
│７  │同右        │92.4.27 │        │13,500  │0000000 │  支   票   │
├──┼──────┼────┼────┼────┼────┼──────┤
│８  │同右        │92.5.27 │        │13,500  │0000000 │  支   票   │
├──┼──────┼────┼────┼────┼────┼──────┤
│９  │同右        │92.6.27 │        │13,500  │0000000 │  支   票   │
├──┼──────┼────┼────┼────┼────┼──────┤
│１０│同右        │92.7.27 │        │13,500  │0000000 │  支   票   │
├──┼──────┼────┼────┼────┼────┼──────┤
│１１│同右        │92.8.27 │        │13,500  │0000000 │  支   票   │
├──┼──────┼────┼────┼────┼────┼──────┤
│１２│同右        │92.9.27 │        │13,500  │0000000 │  支   票   │
├──┼──────┼────┼────┼────┼────┼──────┤
│１３│同右        │92.10.27│        │13,500  │0000000 │  支   票   │
├──┼──────┼────┼────┼────┼────┼──────┤
│１４│            │91.2.26 │92.3.20 │750,000 │001966  │  本   票   │
├──┴──────┴────┴────┴────┴────┴──────┘
正本係照原本作成
如對本判決上訴，須於判決送達後廿日內向本院提出上訴狀
中　　　華　　　民　　　國　　九十三　　年　　　二　　　月　　十八　　　日
~B法院書記官　 黃英寬
